【裁判字號】    99,簡上,170
【裁判日期】    990809
【裁判案由】    家暴傷害
【裁判全文】
臺灣板橋地方法院刑事判決             99年度簡上字第170號
上  訴  人
即  被  告  丙○○
上列上訴人因家暴傷害案件，不服本院中華民國98年12月23日98
年度簡字第10238 號第一審簡易判決（聲請簡易判決處刑案號：
臺灣板橋地方法院檢察署98年度偵字第29081 號），提起上訴，
及檢察官移送併辦（臺灣板橋地方法院檢察署99年度偵字第1202
號），本院管轄之第二審合議庭判決如下：
    主  文
上訴駁回。
    事  實
一、丙○○係甲○○之媳婦，2 人間為1 親等直系姻親，具有家
    庭暴力防治法第3 條第3 款規定之家庭成員關係，並同住於
    臺北縣永和市○○路58巷2 弄4 號。丙○○於民國98年9 月
    16日23時40分（檢察官聲請簡易判決處刑書誤載為23時）許
    ，在其上開住處客廳內，因見不良於行之甲○○持曬衣架欲
    追打其夫乙○○（檢察官聲請簡易判決處刑書誤載為李榮坤
    ），竟基於傷害他人身體之犯意，持竹竿反擊甲○○，致甲○○受有前額撕裂傷2 公分、右前臂擦傷之傷害。
二、案經甲○○訴由臺北縣政府警察局永和分局移請臺灣板橋地
    方法院檢察署檢察官偵查後聲請簡易判決處刑及移送併辦。
    理  由
一、訊據上訴人即被告丙○○固坦承曾於上開時、地拿竹竿向公
    公甲○○揮動之事實，惟矢口否認有何傷害犯行，辯稱：當
    時甲○○生氣在揮舞曬衣棍，伊和先生乙○○可以跑開，但
    伊女兒年紀尚幼（92年12月生），躲在死角無法逃走且在尖
    叫，伊怕甲○○會轉而傷害女兒，才拿竹竿想撥開甲○○的
    曬衣棍，無意傷害甲○○云云。經查：
  (一)被告之夫乙○○於98年9 月16日23時40分許，下班後回到位
    於臺北縣永和市○○路58巷2 弄4 號之住處時，因見告訴人
    甲○○將被告及其女李佳蓁鎖在門外，而與告訴人發生爭執
    ，嗣告訴人開門讓被告夫婦及女兒進屋後，乙○○又問告訴
    人為何要鎖門，告訴人因而發怒持長條狀之曬衣架從房間出
    來欲追打乙○○，追到客廳後，被告持竹竿回撥告訴人，致
    告訴人受傷之事實，業據證人乙○○於本院審理時具結證述
    明確（見本院99年7 月20日審判筆錄），且為被告所不爭執
    ，又告訴人因此受有前額撕裂傷2 公分、右前臂擦傷等傷害
    之事實，亦有天主教耕莘醫院永和分院乙種診斷證明書1 紙
    （見臺灣板橋地方法院檢察署98年度偵字第29081 號偵查卷
    第11頁）附卷可稽，均堪認屬實。
  (二)被告雖否認有傷害告訴人之犯意，辯稱是為了保護女兒李佳
    蓁不受傷害才會以竹竿撥開告訴人所持之曬衣架云云，惟證
    人乙○○已於本院審理時具結證稱：伊父親行動不方便，他
    年輕時開刀傷到脊椎，腳不能行走，這兩年因為糖尿病兩隻
    腳都截肢，所以他會拿曬衣架勾物品或衣服，案發當時伊父
    親從房間衝出來拿曬衣架揮舞要打伊，伊父親是坐在房間的
    地上，一隻手拿曬衣架，一隻手撐著移動，可以移動的很快
    ，伊女兒躲到廁所去，伊太太在客廳，伊父親追到客廳，後
    來看到伊女兒在廁所哭，伊父親就回去看伊女兒，伊不知道
    他看伊女兒的用意為何，當時伊父親離伊女兒約3 、4 公尺
    ，因為伊父親生氣出來打伊，伊女兒被嚇到才哭的，那時伊
    父親是針對伊和被告打、罵，沒有針對小孩，伊父親沒有真
    的打到伊或被告，伊父親門一打開，棍子就揮過來，伊就趕
    快跑走等語（見本院99年7 月20日審判筆錄），被告亦於本
    院準備程序中自承：（案發當時）伊和伊先生已經可以退出
    去，伊不是要保護自己或先生，伊和伊先生2 個大人可以跑
    掉等語（見本院99年5 月26日準備程序筆錄），足認被告與
    其夫乙○○於案發當時雖遭告訴人持曬衣架作勢揮打，惟告
    訴人雙腳截肢不良於行，被告與乙○○可輕易避開不會被打
    到，被告並無為了保護自己或乙○○而必須以竹竿撥開告訴
    人所持曬衣架之必要；至被告之女李佳蓁雖在一旁哭泣，然
    告訴人僅有看看李佳蓁之動作，並無動手傷害或試圖傷害李
    佳蓁之舉動，則此時告訴人既未對李佳蓁有任何不法侵害之
    舉動，被告持竹竿回撥告訴人之行為，自無從構成正當防衛
    。又查，被告所持之竹竿為一般曬衣服的竹竿，約2 、3 公
    尺長，告訴人所持曬衣架大約120 公分長，是木頭材質，前
    端是鐵製的，木頭的部分比竹竿細等事實，已據證人乙○○
    於本院審理時具結證述在卷（見本院99年7 月20日審判筆錄
    ），被告持較長、較粗之竹竿與告訴人所持之曬衣架互相揮
    擊，衡情極易造成告訴人被竹竿或反彈之曬衣架打到而受傷
    之結果，被告為有正常智識能力之成年人，對此情形自不得
    諉為不知，竟仍在非正當防衛之情形下，持竹竿回擊告訴人
    ，其顯有傷害告訴人身體之犯意無疑，綜上所述，本件事證
    明確，被告傷害犯行已堪認定。
二、按家庭暴力者，謂家庭成員間實施身體或精神上不法侵害之
    行為；家庭暴力罪者，謂家庭成員間故意實施家庭暴力行為
    而成立其他法律所規定之犯罪，家庭暴力防治法第2 條第1
    款、第2 款分別定有明文。本件被告為告訴人甲○○之媳婦
    ，2 人間為1 親等直系姻親，具有家庭暴力防治法第3 條第
    3 款所定之家庭成員關係，被告所為前開傷害犯行，雖屬家
    庭暴力防治法第2 條第2 款之家庭暴力罪，惟因家庭暴力防
    治法之上開條文並無罰則規定，是以此部分犯行應僅依刑法
    傷害罪之規定予以論罪科刑，合先敘明。是核被告所為，係
    犯刑法第277 條第1 項之傷害罪。檢察官移送併辦部分與業
    經聲請簡易判決處刑之犯罪事實完全相同，屬事實上一罪，
    自為聲請簡易判決處刑效力所及，本院應併予審理，附此敘
    明。本件原審以被告罪證明確，予以論罪科刑，並就量刑部
    分，審酌被告犯罪動機、目的、手段、犯後態度、告訴人受
    傷程度等情，量處拘役10日，並諭知易科罰金之折算標準（
    以新臺幣1 千元折算1 日），其認事用法俱無不合，量刑亦
    甚妥適，被告以其無傷害犯行為由提起上訴，指摘原判決不
    當，並無可採，其上訴為無理由，應予駁回。
據上論斷，依刑事訴訟法第455 條之1 第1 項、第3 項、第368
條，判決如主文。
本案經檢察官王家春到庭執行職務。
中    華    民    國    99    年    8     月    9     日
                刑事第十八庭  審判長法  官  汪怡君
                                    法  官  楊仲農
                                    法  官  楊筑婷
以上正本證明與原本無異。
不得上訴。
中    華    民    國    99    年    8     月    9     日
                                    書記官  傅淑芳
附錄本案論罪科刑法條：
中華民國刑法第277條
傷害人之身體或健康者，處3 年以下有期徒刑、拘役或1 千元以
下罰金。
犯前項之罪因而致人於死者，處無期徒刑或7 年以上有期徒刑；
致重傷者，處3 年以上10年以下有期徒刑。

司法院資訊處製作；財團法人民間司法改革基金會備份。
